臺灣板橋地方法院刑事判決　　　　　　 94年度簡上字第259號
上　訴　人　臺灣板橋地方法院檢察署檢察官
上　訴　人　丙○
即　被　告
　　　　　　甲○○
　　　　　　丁○○
上列上訴人因傷害等案件，不服本院93年度簡字第3276號，中華
民國94年1 月21日第一審判決（聲請簡易判決處刑案號：93年度
偵字第6576號），提起上訴，本院管轄第二審合議庭判決如下：
    主  文
上訴駁回。
丙○、甲○○、丁○○，均緩刑貳年。
    事  實
一、甲○○與丁○○係母子關係，與丙○係居住於臺北縣三重市
    之鄰居，雙方因土地糾紛，長年不睦。
（一）、民國（下同）93年1 月9 日晚間7 時許，在臺北縣三重
        市○○路○ 段52巷17號前，丙○與丁○○發生口角，丙○竟萌生傷害之概括犯意，徒手毆打丁○○，致丁○○
        因此受有臉部紅腫之普通傷害；甲○○見狀，遂萌生傷
        害之故意，持自有之電擊棒朝丙○後方電擊，致丙○受
        有背部紅腫之傷害。丙○受傷害後，承前傷害之故意，
        轉身以腳朝甲○○腹部踹去，造成甲○○因此受有腹部
        紅腫（聲請簡易判決處刑書誤載為背部紅腫）之普通傷
        害。
（二）、93年3 月6 日晚間10時許，在上開處所，丁○○與乙○○發生衝突，雙方基於傷害之犯意，乙○○持帶鐵釘之
        木棍毆打丁○○，致丁○○受有左手1.5 ×0.5 ×0.5
        公分之穿刺傷；而丁○○則持棒球棍毆打乙○○，致乙○○受有頸部2 ×1 公分之挫傷浮腫、左手腕2 ×1 公
        分挫傷後瘀青腫、左手肘1.5 ×1.5 公分挫滅傷、左手
        小臂3 ×2 公分挫傷後瘀青浮腫、左手背多處挫滅傷等
        傷害。
（三）、93年3 月7 日凌晨零時15分許，丁○○與乙○○因上開
        傷害案件，同至臺北縣三重市○○街64號光明派出所製
        作筆錄，丁○○見丙○陪同乙○○前來，遂萌生侮辱之
        犯意，在光明派出所前，公然以臺語「幹你娘」辱罵丙○。丙○受辱後，承前傷害之故意，徒手毆打丁○○，
        使丁○○受有頭部挫裂傷1 ×0.05×0.03公分之普通傷
        害。
二、案經丙○、乙○○、丁○○與甲○○分別訴由臺北縣政府警
    察局三重分局報請臺灣板橋地方法院檢察署檢察官聲請簡易
    判決處刑。
    理  由
壹、程序部分：告訴人丁○○、甲○○、丙○、乙○○、證人黃
    志明於警詢時之證言，雖屬刑事訴訟法第159 條第1 項之傳
    聞證據，惟被告丙○、丁○○、甲○○於本院調查證據時，
    知有第159 條第1 項不得為證據之情形，而未於言詞辯論終
    結前聲明異議，依同法第159 條之5 第2 項之規定，視為同
    意有證據能力，合先敘明。
貳、得心證之理由：
一、93年1 月9 日晚間7 時許，被告丙○、甲○○之傷害犯行：
（一）、被告丙○部分：
    １、訊據被告丙○固坦承於上開時地與告訴人丁○○發生衝
        突，惟矢口否認有傷害告訴人丁○○、甲○○之犯行，
        辯稱：當時告訴人丁○○駕車衝撞小孩，渠要告訴人丁○○下車處理，然告訴人丁○○竟自後座取出棒球棍，
        朝渠揮打，渠以手抵擋，球棒反彈擦到告訴人丁○○臉
        部，渠搶下球棒後，未持以毆打告訴人丁○○；至於告
        訴人甲○○所受之傷害，與渠無關云云（臺灣板橋地方
        法院檢察署93年度核退字第2256號卷第12頁93年1 月10
        日警詢筆錄、93年度偵字第6576號卷第10頁反面93年4
        月27日訊問筆錄、本院94年6 月7 日準備程序筆錄）。
    ２、惟查，告訴人丁○○指訴：被告丙○於93年1 月9 日晚
        間10時許，在三重市○○路○ 段52巷17號後面毆打伊臉
        部二拳，造成嘴部紅腫等語（臺灣板橋地方法院檢察署
        93 年 度核退字第2256號卷第7 頁反面93年1 月9 日警
        詢筆錄、93年度偵字第6576號卷第10頁反面93年4 月27
        日訊問筆錄），並有臺北縣立三重醫院93年1 月9 日北
        縣重醫診字第930290號驗傷診斷書正本1 件在卷可稽（
        同前核退卷第19頁）。
    ３、又查，告訴人甲○○指訴：被告丙○於93年1 月9 日晚
        間10時許，在三重市○○路○ 段52巷17號，用腳踹伊腰
        部，致伊受有腰部紅腫之傷害（臺灣板橋地方法院檢察
        署93年度核退字第2256號卷第8 頁反面93年度1 月9 日
        警詢筆錄），並有臺北縣立三重醫院93年1 月9 日驗傷
        診斷書正本1 件在卷可稽（同前核退卷第20頁）。
    ４、綜上以觀，告訴人丁○○、甲○○指訴前後相符，且有
        驗傷診斷書在卷可考，被告丙○雖曾為上開辯解，惟以
        被告丙○手部未出現格擋告訴人丁○○球棒攻擊之對應
        傷害，足認其所辯不實；且被告丙○於本院審理時為認
        罪答辯（參本院94年8 月24日審判筆錄），益見其上開
        辯詞，應非可採。
（二）、被告甲○○部分：
    １、訊據被告甲○○固坦承於上開時地，持自有之電擊棒到
        場，惟矢口否認有何傷害犯行，辯稱：渠見告訴人丙○
        毆打其子丁○○，遂持電擊棒揮舞供自衛之用，未電擊
        到告訴人丙○，渠問告訴人丙○為何打丁○○，即遭告
        訴人丙○腳踹，無法自後方持電擊棒毆擊告訴人丙○云
        云（臺灣板橋地方法院檢察署93年度核退字第2256號卷
        第10頁93年1 月9 日警詢筆錄、93年度偵字第6576號卷
        第11頁93年4 月27日訊問筆錄、本院94年6 月7 日準備
        程序筆錄）。
    ２、然查，告訴人丙○指訴：被告甲○○於93年1 月9 日晚
        間，在臺北縣三重市○○路○ 段52巷17號後面，持電擊
        棒擊電伊，使伊受有後背受傷等語（臺灣板橋地方法院
        檢察署93年度核退字第2256號卷第11頁反面93年1 月10
        日警詢筆錄、93年度偵字第6576號第10頁反面93年4 月
        7 日訊問筆錄、），並有臺北縣立三重醫院93年1 月9
        日北縣重醫診字第930291號驗傷診斷書正本1 件在卷可
        稽（同前核退卷第21頁）。
    ３、參合上情，告訴人丙○正面與丁○○衝突時，被告甲○○持電擊棒由告訴人丙○後方接近而電擊之，造成告訴
        人丙○背部紅腫，與上揭三人發生如事實欄一（一）肢
        體衝突過程相符。況被告甲○○亦於本院審理時為認罪
        答辯（詳參本院94年8 月24日審判筆錄），益見被告甲○○為上開辯詞，顯非可採。
二、93年3月6日晚間10時許，被告丁○○之傷害犯行：
（一）、被告丁○○固供認於上開時地與告訴人乙○○發生毆打
        衝突，惟矢口否認有何傷害犯行，辯稱：渠先遭告訴人
        乙○○持預藏木棒攻擊，遂取其母甲○○提供之棒球棍
        擊退告訴人乙○○，本質上為正當防衛行為云云（臺灣
        板橋地方法院檢察署93年度核退字第2942號卷第3 頁、
        第4 頁93年3 月7 日警詢筆錄、本院94年6 月7 日準備
        程序筆錄）。
（二）、告訴人乙○○指訴：被告丁○○於93年3 月6 日晚間10
        許在臺北縣三重市○○路○ 段17號前，遭被告丁○○持
        棒球棍毆打，受有左手臂紅腫及左臉頰挫傷之傷害等語
        （臺灣板橋地方法院檢察署93年度核退字第2942號卷第
        5 頁反面93年3 月7 日警詢筆錄、93年度他字第2727號
        第7 頁93年5 月27日訊問筆錄）；核與證人黃志明證言
        ：當時見到被告丁○○拿球棒跟告訴人乙○○拿木棒，
        雙方因口角發生衝突，並在巷內雙方手持上開器具互相
        毆打，被告丁○○將告訴人乙○○手中的木棒搶走後，
        手持球棒往告訴人乙○○身上打，大概打了約5 分鐘才
        停手等語相符（臺灣板橋地方法院檢察署93年度核退字
        第2942號卷第7 頁反面93年3 月6 日警詢筆錄、同前他
        字卷第7 頁、第8 頁93年5 月27日訊問筆錄）；復有臺
        北縣立三重醫院93年3 月6 日北縣重醫診字第932024號
        驗傷診斷書正本1 件附卷可考（同上核退字卷第8 頁）
        。是被告丁○○既已取走告訴人乙○○之攻擊工具，已
        排除現在不法之侵害，猶持續毆打告訴人乙○○，自與
        正當防衛之要件有別，自不得據此免責。
（三）、惟被告丁○○於檢察官訊問時即坦認：93 年3月6 日晚
        間10時，在家門口與乙○○互毆等語（詳參臺灣板橋地
        方法院93年度偵字第6576號卷第11頁93年4 月27日訊問
        筆錄），且被告於本院審理時為認罪答辯（參本院94年
        8 月24日審判筆錄）。參照上開告訴人乙○○、證人黃
        志明及驗傷診斷書，足信被告丁○○確有上開傷害犯行
        。
三、93年3 月7 日凌晨零時15分許，在臺北縣政府警察局三重分
    局光明派出所前，被告丁○○公然侮辱、被告丙○傷害犯行
    ：
（一）、被告丁○○部分：
    １、被告丁○○固坦承於上揭時地，因渠與告訴人乙○○傷
        害案件，至臺北縣政府警察局三重分局光明派出所製作
        筆錄時，在派出所門口，看見告訴人丙○一情，惟矢口
        否認有何公然侮辱之犯行，辯稱：渠當時開車去買飲料
        ，告訴人丙○故意挑釁，但渠未出言侮辱告訴人丙○云
        云（詳參臺灣板橋地方法院檢察署93年度偵字第5284號
        卷第8 頁反面、第10頁反面93年3 月7 日警詢筆錄、93
        年度偵字第6576號卷第11頁93年4 月27日訊問筆錄、本
        院94年6 月7 日準備程序筆錄）。
    ２、告訴人丙○指證：被告丁○○在三重市○○街46號光明
        派出所前，以三字經罵伊等語（詳參臺灣板橋地方法院
        檢察署93年度偵字第5284號卷第4 頁反面93年3 月7 日
        警詢筆錄、第18頁93年3 月7 日訊問筆錄），核與證人
        乙○○證述：伊聽見被告丁○○大聲用三字經「幹你娘
        」罵告訴人丙○等語相符（臺灣板橋地方法院檢察署93
        年度偵字第5284號卷第12頁93年3 月7 日警詢筆錄）。
    ３、惟被告丁○○於本院審理時為認罪答辯，與上開告訴人
        丙○、證人乙○○指證情節相符，被告丁○○前開辯詞
        ，應屬諉卸之詞，不足採信。堪可認定被告丁○○有公
        然侮辱之犯行。
（二）、被告丙○部分：
    １、被告丙○固坦承於上開時地，遇見告訴人丁○○，然矢
        口否認有何傷害犯行，初於警詢時辯稱：因告訴人丁○○作勢毆打，渠閃過告訴人丁○○出拳後，反射性自衛
        動作，將告訴人丁○○拳頭架開，不知是否有傷害到告
        訴人丁○○，亦不知告訴人丁○○如何受傷云云（詳參
        臺灣板橋地方法院檢察署93年度偵字第5284號卷第4頁
        反面、第6 頁反面93年3 月7 日警詢筆錄）；嗣於檢察
        官訊問時改稱：渠未出手毆打告訴人丁○○，告訴人丁○○所受有之頭部挫裂傷，應是與告訴人乙○○互毆造
        成云云（詳參臺灣板橋地方法院93年度偵字第5284號卷
        第18頁反面93年3 月7 日訊問筆錄、93年度偵字第6576
        號卷第11頁93年4 月27日訊問筆錄、本院94年6 月7 日
        準備程序筆錄）。
    ２、告訴人丁○○指證：被告丙○於93年3 月7 日凌晨零時
        15分許，在臺北縣三重市○○街46號前，出手毆打伊1
        拳等語（詳參臺灣板橋地方法院檢察署93年度偵字第52
        84號卷第8 頁反面93年3 月7 日警詢筆錄、93年度核退
        字第2942號卷第3 頁93年3 月7 日警詢筆錄、第19頁93
        年3 月7 日訊問筆錄），且有臺北縣立三重醫院於93年
        3 月7 日開立北縣重醫診字第932025號驗傷診斷書正本
        1 件在卷可佐（詳參同前卷第13頁）。
    ３、參諸告訴人丁○○於93年3 月6 日晚間與乙○○互毆後
        ，左手受有1.5 ×0.5 ×0.5 公分之穿刺傷，有上開驗
        傷診斷書1 件在卷可稽；而遭被告丙○毆打後，另受有
        頭部挫裂傷1 ×0.05×0.03公分之普通傷害，有臺北縣
        立三重醫院93年3 月7 日北縣重醫診字第932025號驗傷
        診斷書1 件，足認被告丙○辯稱：告訴人丁○○所受之
        傷害，均是與乙○○互毆所致云云，顯然悖乎事實。且
        被告丙○於本院審理時亦為認罪答辯，是被告丙○所為
        此傷害犯行明確，應依法論科。
參、論罪科刑：按被告丙○所為事實欄（一）、（三）之犯行，
    ，係犯刑法第277 條第1 項之傷害罪；被告丁○○所為事實
    欄（二）之犯行，係犯刑法第277 條第1 項之傷害罪；其所
    為事實（三）之犯行，係犯刑法第309 條第1 項之公然侮辱
    罪；被告甲○○所為事實欄（一）之犯行，係犯刑法第277
    條第1 項之傷害罪。被告丙○所為上開傷害犯行，時間緊接
    ，手法相同，所犯復為構成要件相同之罪名，顯係基於概括
    犯意反覆為之，應論以連續犯一罪，並加重其刑。被告丁○○所為上開傷害罪、公然侮辱罪，犯意各別，行為互殊，應
    予分論併罰。
肆、上訴部分：
一、本件上訴人即檢察官認原審就被告丁○○、甲○○所為之傷
    害、公然侮辱犯行，量刑過輕提起上訴。被告丙○、丁○○
    、甲○○矢口否認前開犯行，以原審判決認事用法有誤提起
    上訴。然查，被告三人罪證明確，原審以被告丙○連續傷害
    人之身體，判處拘役55日，如易科罰金，以300 元折算1 日
    ；被告丁○○公然侮辱人，處罰金1000元，又傷害人之身體
    ，處拘役40日，罰金如易服勞役、拘役易科罰金，均以300
    元折算1 日；被告甲○○傷害人之身體，處拘役20日，如易
    科罰金，以300 元折算1 日，扣案之電擊棒1 支屬被告甲○○所有，供本件傷害罪行所用，依法諭知沒收，並敘明被告
    丁○○持用傷害告訴人乙○○之棒球棍1 支，未據扣案，且
    無證明尚存在，而未沒收之等情，認事用法核無違誤，量刑
    尚稱妥適。上訴人指摘原審判決量刑過輕，或認事用法有誤
    ，皆無理由，應予駁回。
二、又被告丙○、丁○○、甲○○前未曾有期徒刑以上刑之宣告
    ，此有臺灣高等法院被告前案紀錄表3 件在卷可佐。其等因
    一時失慮，偶罹刑典，事後已坦承犯行，深具悔意，且相互
    和解，經此刑之宣告後，應知警惕而無再犯之虞，本院因認
    原審判決中對被告三人諭知拘役、罰金刑部分，以暫不執行
    其刑為當，均予以宣告緩刑2年，以啟自新。
據上論斷，應依刑事訴訟法第455 條之第1 項、第3 項、第368
條，刑法第74條第1款，判決如主文。
本案經檢察官孫治平到庭執行職務。
中　　華　　民　　國　　94　　年　　9 　　月　　16　　日
            刑事第十二庭  審判長法　官  高玉舜
                                法  官  陳靜茹
                                法  官  吳幸娥
以上正本證明與原本無異
本判決不得上訴
中　　華　　民　　國　　94　　年　　9 　　月　　16　　日
                                書記官　田世杰
附錄本案論罪科刑法條全文：
中華民國刑法第277 條 (普通傷害罪)
傷害人之身體或健康者，處三年以下有期徒刑、拘役或一千元以
下罰金。
犯前項之罪因而致人於死者，處無期徒刑或七年以上有期徒刑；
致重傷者，處三年以上十年以下有期徒刑。
中華民國刑法第309 條 (公然侮辱罪)
公然侮辱人者，處拘役或三百元以下罰金。
以強暴犯前項之罪者，處一年以下有期徒刑、拘役或五百元以下
罰金。
